# 关于商誉减值的问题

提问人：◆◇▁丅﹁秒、 时间：2018-07-22 15:56:59
请教陈老师，关于商誉减值，被投资企业连续较大金额亏损，但是账面有大量土地房屋评估增值额远大于连续亏损金额，这种情况是否可视为可回收金额大于被投资方账面价值与整体商誉的和而无需计提长投减值准备及商誉减值准备？商誉减值准备是不是以长投减值准备计提为基础只有长投计提减值准备商誉才有可能计提减值准备？

回答人：chenyiwei
不可以这样理解。
根据《企业会计准则第 8 号——资产减值》第二条规定：“资产组，是指企业可以认定的最小资产组合，其产生的现金流入应当基本上独立于其他资产或者资产组产生的现金流入”。由于对工业企业而言，自用的厂房和厂区占地不能独立产生现金流入，因此应当将其与生产线机器设备等组合为一个资产组，一并进行减值测试。在此处讨论的案例中，“生产线的主要设备焦炉属于焦化行业的特殊设备，且焦炉及化产设备在设计建造时即与厂房高度关联依存，通常无法搬迁，停产即报废，管理层对生产线和厂房土地的使用或处置是一体化决策的”，这就更能说明应当将厂房和土地与相关生产线组合为一个资产组进行减值测试，而不能单独对生产线设备进行减值测试。 资产组的可收回金额，应当按照该资产组的公允价值减去处置费用后的净额与其预计未来现金流量的现值两者之间较高者确定。但是，在确定资产组的“公允价值减去处置费用的净额”时，是受到《企业会计准则第 39 号——公允价值计量》准则规范的。根据公允价值计量准则规定，“企业以公允价值计量相关资产或负债，应当假定出售资产或者转移负债的有序交易在相关资产或负债的主要市场进行。不存在主要市场的，企业应当假定该交易在相关资产或负债的最有利市场进行”；“企业以公允价值计量相关资产或负债，应当假定市场参与者在计量日出售资产或者转移负债的交易，是在当前市场条件下的有序交易”。由于政府对土地市场的严格管制，企业并不能随时将其所拥有的土地使用权上市交易，虽然在土地一级市场上可以有近期周边土地或房产的成交价格可供参考，但事实上企业无法将存量房地产（更是有特殊用途的专用房地产）投入该等市场交易，因此该等市场并不属于企业所拥有的房屋建筑物和土地的“主要市场”或者“最有利市场”，不能简单地依据此类一级市场上的成交价格作为确定“公允价值减去处置费用”的依据。只有在确定将搬迁等特殊场合下，近期土地市场上的成交价格或者拆迁补偿标准等才可能成为确定土地和房屋建筑物的“公允价值减去处置费用”的依据。 总之，我们的意见是：（ 1 ）土地和厂房应与相关生产线合并为资产组进行减值测试；（ 2 ）在确定包含土地和厂房的资产组的可收回金额时，不应简单地依据近期土地一级市场上的出让金等成交价格或者拆迁补偿标准等作为土地和房屋的公允价值，从而得出资产组整体的公允价值减去处置费用大于账面价值的结论。